【裁判字號】    95,訴,156
【裁判日期】    950530
【裁判案由】    誣告
【裁判全文】
臺灣臺北地方法院刑事判決               95年度訴字第156號
公  訴  人  臺灣臺北地方法院檢察署檢察官
被      告  甲○○
上列被告因誣告案件，經檢察官提起公訴（九十四年度偵字第一
八六一四號），本院判決如下：
    主    文
甲○○意圖他人受刑事處分，向該管公務員誣告，處有期徒刑參
月。緩刑貳年。
    犯罪事實
一、甲○○明知其八歲之子乙○○於民國（下同）九十四年一月
    二十日學校放寒假後，係自行前往其姊丁○○○位於臺北市
    北投區○○街○段三百八十八號三樓家中暫住；同年一月二
    十一日，推由其夫郭澤仁向臺北縣政府警察局新店分局江陵
    派出所警員戊○○申報其子乙○○失蹤而由警方受理查尋。
    嗣於同年一月三十日晚間十時許，竟基於意圖使他人受刑事
    處分而向該管公務員誣告之犯意，向臺北市政府警察局北投
    分局永明派出所警員丙○○報案，謊稱經友人告知發現其子
    乙○○行蹤，再帶同警員丙○○前往丁○○○上址住處尋得
    乙○○，而誣指丁○○○略誘其子乙○○離家而涉犯略誘罪
    嫌。
二、案經丁○○○訴由臺灣士林地方法院檢察署呈請臺灣高等法
    院檢察署核轉臺灣臺北地方法院檢察署檢察官偵查起訴。
    理    由
一、訊據被告甲○○矢口否認有何誣告犯嫌，辯稱：因為我的小
    孩乙○○失蹤，後來在告訴人丁○○○家中找到，才會告告
    訴人略誘。當時我在跟告訴人打官司，關係惡化，所以根本
    沒有想到小孩子會在她那邊，我並沒有誣告的意思云云。惟
    查，(1)告訴人與被告係親姊妹關係，乙○○自出生後不久一
    直到就讀小學之前，均係告訴人幫忙帶養，告訴人與乙○○
    感情甚為親密等情，業經告訴人以證人身份證述甚詳（見本
    院九十五年五月二十二日審判筆錄），並為被告所是認（亦
    見本院九十五年五月二十二日審判筆錄）；(2)又證人乙○○
    於本院審理時亦證稱：伊過去寒暑假時皆曾至阿姨家中暫住
    ，此次係自行搭捷運前往阿姨家，暫住期間也曾與家裡聯絡
    ，惟未聯絡上，阿姨並未限制伊回家，只是伊不想回家等語
    （亦見本院九十五年五月二十二日審判筆錄）；(3)再者，證
    人台北縣政府警局新店分局江陵派出所警員戊○○亦到庭證
    稱：依照報案紀錄九十四年一月二十一日當時是小孩的父親
    郭澤仁來報案，受理查尋人口案件登記表及查詢人口作業表
    上面「可能去向」欄，均記載著台北市北投區，這是報案人
    提供的線索等語（亦見本院九十五年五月二十二日審判筆錄
    ），雖當時並非由被告去報案而係被告之夫郭澤仁報的案，
    然被告之夫郭澤仁既已向警員表示乙○○可能之去處為台北
    市北投區，也就是告訴人所居住之區域，且被告亦自承報案
    是其與郭澤仁共同之意思，乙○○除了告訴人家外，未到過
    別人家住過等語（見本院九十五年五月二十二日審判筆錄第
    二十一頁、第二十二頁），是被告自亦應明知乙○○之去處
    為告訴人家中；(4)而證人台北市政府警察局北投分局永明派
    出所警員丙○○亦於本院審理時到庭證稱：被告帶我去找小
    孩時並無告訴我說這是他姊姊的家，一直到事後問筆錄時我
    才知道，是被告主動堅持要告告訴人略誘罪嫌等語（亦見本
    院九十五年五月二十二日審判筆錄），堪認當時係被告主動
    堅持要告告訴人略誘罪嫌，而非出於警員之建議或誘導。(5)
    此外，並有證人戊○○庭呈之受理查尋人口案件登記表及查
    詢人口作業表在本院卷可稽。(6)而被告向告訴人提出略誘之
    告訴乙節，亦有警詢筆錄可憑（台灣士林地方法院檢察署九
    十四年度偵字第二０二０號卷第十四頁至第十六頁）。(7)綜
    合上開證據，可見被告對於其子乙○○與告訴人感情甚篤，
    過去寒暑假期間曾多次至告訴人家中暫住等情，極具認識，
    參以乙○○離家長達十天，被告僅於小孩離家次日向警方報
    案協尋，衡諸經驗法則，縱被告與告訴人當時正在打官司，
    以母子天性，被告理應心急如焚，為子女安危計而向乙○○
    任何可能去處查尋，尤應向最有可能之去處即告訴人家中查
    尋，然被告卻於長達十日之間未曾撥打一通電話或親赴告訴
    人家中向告訴人查詢其子去向，此顯與常理有悖；另參酌證
    人戊○○庭呈之受理查尋人口案件登記表及查詢人口作業表
    上面「可能去向」欄，均記載著台北市北投區，足認被告早
    已知悉其子前往告訴人家中暫住，仍故為向警方提出略誘之
    告訴，是被告所辯，顯屬事後卸責之詞，不足採信。本案事
    證明確，其犯行堪以認定。
二、核被告所為，係犯刑法第一百六十九條第一項之誣告罪。爰
    審酌被告因與告訴人之糾紛，竟萌生誣告他人犯罪之動機、
    目的、手段，及因被告誣告他人犯罪，使國家偵查權妄為發
    動，對被害人造成之損害非微，並犯罪後未能坦承犯行之態
    度等一切情狀，量處如主文所示之刑。末查被告前未曾受任
    何有期徒刑以上刑之宣告，此有臺灣高等法院前案紀錄表附
    卷可憑，其因與告訴人之糾紛，竟萌生誣告他人犯罪行為，
    固不足採，然其經此偵查、審理教訓，自當知所警惕而無虞
    再犯，本院綜合上情，認前開有期徒刑之宣告，已足策其自
    新，所宣告之刑，以暫不執行為適當，併依法諭知緩刑二年
    ，以勵自新。
據上論斷，應依刑事訴訟法第二百九十九條第一項前段，刑法第
一百六十九條第一項、第七十四條第一款，判決如主文。
本案經檢察官蘇維達到庭執行職務
中    華    民    國    95    年    5     月    30    日
                  刑事第九庭審判長法  官  蘇素娥
                                  法  官  林怡秀
                                  法  官  官信成
以上正本證明與原本無異。
檢察官、被告如不服本判決，應於送達後10日內向本院提出上訴
狀（告訴人如不服本判決，應向檢察官提出聲請，由檢察官斟酌
是否提起上訴，不得直接向本院提起上訴，且上訴期間之計算，
係以檢察官收受本判決之時間為準，並非以告訴人收受本判決之
時間為準）。
                                  書記官  陳靜君
中    華    民    國    95    年    5     月    30    日
附錄本案論罪科刑所犯法條全文：
中華民國刑法第一百六十九條：
意圖他人受刑事或懲戒處分，向該管公務員誣告者，處七年以下
有期徒刑。
意圖他人受刑事或懲戒處分，而偽造、變造證據，或使用偽造、
變造之證據者，亦同。


司法院資訊處製作；財團法人民間司法改革基金會備份。
